臺灣雲林地方法院刑事判決　　　　　　　　94年度訴字第10號
檢　察　官　臺灣雲林地方法院檢察署檢察官
被　　　告　甲○○
　　　　　　　　　　國民
上列被告因違反槍砲彈藥刀械管制條例案件，經檢察官提起公訴
（93年度核退偵字第257 號），本院判決如下：
    主      文
甲○○未經許可，持有可發射子彈具有殺傷力之改造手槍，處有
期徒刑貳年，併科罰金新臺幣伍拾萬元，罰金如易服勞役，以新
臺幣玖佰元即銀元佰元折算壹日，褫奪公權貳年。未扣案之可
發射子彈具有殺傷力之改造手槍壹枝沒收。
    事實及理由
壹、構成犯罪事實：甲○○於民國93年6 月13日與乙○○因故發
    生衝突後，心生不滿，遂於同日22時16分許，進入址設雲林
    縣虎尾鎮○○路○○路153 號4 樓之「來來撞球場」內，以
    其右手拿未經許可而持有之具殺傷力可發射子彈外觀顏色不
    詳之改造手槍1 把（裝有具殺傷力之改造子彈1 顆，未扣案
    ），其左手則持1 瓶內裝有汽油之保特瓶，基於普通傷害之
    犯意，持槍朝坐在吧台旁椅子上之乙○○射擊1 槍，擊中乙○○右上手臂（傷害部分未據乙○○提出告訴），甲○○見
    乙○○受傷後，隨即逃離現場，乙○○則隨即於同日22時20
    分許，自行前往雲林縣虎尾鎮財團法人天主教若瑟醫院就醫
    （以下簡稱若瑟醫院），並由若瑟醫院外科醫師丙○○開刀
    後取出彈頭1 顆，乙○○則將該取出之彈頭攜離醫院後丟棄
    ，事後警方據報循線查獲上情。
貳、認定犯罪事實所根據的證據及理由：
  一、被告甲○○於93年6 月13日22時許，在虎尾鎮○○里○○
      路153 號4 樓來來撞球場，由樓梯上跑過來右手持手槍，
      左手拿著保特瓶（內裝汽油），跑到距離約5 公尺時，被
      告即持手槍朝被害人乙○○開了1 槍，擊中乙○○的右手
      臂，然後被告就從樓梯跑下去等情，業據被害人乙○○、
      王賢昭於警詢時及檢察官訊問時及證人陳韋憲、吳奕緯、
      黃育仁於警詢時陳述甚明，並互核大致相符。
  二、被害人乙○○於案發後至若瑟醫院就醫，並由該院外科醫
      師丙○○為其開刀取出之異物係類似彈頭的金屬物質，並
      非玻璃，外科手術紀錄單上記載「bullet」即是指子彈的
      意思，亦經證人丙○○於本院審理時證述甚詳，並有若瑟
      醫院外科手術紀錄單1 紙附卷可參（見偵卷二第17頁）。
      此外，被害人乙○○案發後至若瑟醫院就診時，若瑟醫院
      為其拍攝之X 光片其上載有拍攝時間為「0000000000 」
      （亦即93年6 月13日22時28分），X 光片上並明確標示「
      彈頭」及「射入口」，亦與證人丙○○證述相符，足認證
      人丙○○所述屬實。
  三、再者，警卷所附「來來撞球場」於本案案發時之監視錄影
      帶翻拍照片上可見被告甲○○進入「來來撞球場」之時間
      約為93年6 月13日22時16分44秒左右（見警卷第40頁照片
      ）。又於同日22時17分44、47、50、53秒左右，看到被告
      右手持手槍形狀的物品以單手開槍的姿勢，在櫃台前方往
      撞球台逼近，又快速後退離開，看不清楚手上槍型物品確
      實的顏色等情，業經本院當庭勘驗上開監視錄影帶內容無
      誤（見本院卷第66頁），並有上開監視錄影帶內容之翻拍
      照片附卷可稽（見警卷第39頁至第41頁）。而被害人乙○○係於93年6 月13日22時20分至若瑟醫院就醫，此據被害
      人於警詢時陳述甚明（見警卷二第1 頁至第2 頁）。被害
      人並於同日22時55分進入R-9 手術房間，於同日22時58分
      開始麻醉，於同日23時開始手術，於同日23時5 分手術結
      束，並於同日23時10分送出手術房間，也有若瑟醫院外科
      手術紀錄單1 紙附卷可參（見偵卷二第17頁）。
  四、綜上，被告於案發當日係以右手所持槍枝開槍擊中被害人
      乙○○右手臂1 槍，被害人乙○○隨後至若瑟醫院就醫，
      並由醫師丙○○為其施行手術開刀取出彈頭1 顆等情足可
      認定。又被告所持上開槍枝，既可射入被害人乙○○右手
      臂內，該槍枝應可有效操作而具有殺傷力之事實，甚為明
      灼。此外，被告所持上開槍枝並未扣案，無從確認上開槍
      枝是否屬於制式槍枝，且被告所持有之子彈數量多寡，亦
      無其他客觀事證可供判斷，惟因被告持上開槍枝曾擊發子
      彈1 顆。從而，依罪疑唯輕原則，就被告持有槍枝是否屬
      於制式手槍或改造手槍及持有子彈之數量，均應為有利被
      告之認定，亦即應認定被告所持上開槍枝係屬於具殺傷力
      之改造手槍，至被告所持有子彈之數量僅1 顆，亦即僅持
      有用以射擊被害人乙○○之該發子彈。
  五、就被告持上開改造手槍如何擊中被害人乙○○一節，公訴
      意旨雖認子彈係先穿透乙○○置於吧台前玻璃桌上皮包後
      ，打到玻璃桌反彈進入乙○○右上手臂。然查，被害人所
      有之皮包上之孔洞，經送請內政部警政署刑事警察局鑑驗
      ，經該局以鉛離子呈色試劑及銅離子呈色試劑試驗結果，
      均呈現陰性反應，無法研判該孔洞是否由彈頭穿透所造成
      ，有該局94年2 月18 日 刑鑑字第0940018824號函附卷可
      查（見本院卷第38頁）。是上開皮包上孔洞是否如被害人
      所稱係遭被告開槍擊中一節，即無法認定。而「來來撞球
      場」內吧台前玻璃桌是否係遭被告開槍擊中而碎裂部分，
      證人王賢昭於檢察官訊問時證稱並未看到子彈先打到玻璃
      桌上再擊傷被害人手臂，玻璃應該是被伊等人擠碎等語（
      見偵卷一第10頁）；而證人即被害人乙○○則證稱子彈係
      打到皮包，再彈到玻璃、手臂等語（見偵卷二第24頁）。
      就玻璃桌破碎之原因證人乙○○與王賢昭之證詞已有不符
      ，又衡諸經驗法則，子彈經擊發後係以高速前行，常人之
      眼力通常無法判斷經擊發子彈之飛行路徑，是證人乙○○
      所述尚難遽以採信，此外並無其他事證可資佐證，自難以
      判斷有公訴意旨所指之情形，惟被害人係遭被告持上開改
      造手槍開槍擊傷，業如上述，是就被告擊發之子彈如何擊
      中被害人即無論述之必要。
  六、至於被告甲○○所持之上開改造手槍外觀顏色為何，被害
      人乙○○及證人王賢昭、陳韋憲、吳奕緯及黃育仁固均陳
      述係「銀色」，然被告則陳稱係「黑色」手槍造型的打火
      機。針對被告所持改造手槍顏色，因案發過程由「來來撞
      球場」當時監視錄影內容可知，自被告甲○○進入「來來
      撞球場」案發現場持上開改造手槍靠近被害人乙○○等人
      到被告離開，案發過程僅10餘秒，當時在場之被害人及證
      人王賢昭等人是否有充裕時間辨別被告所持上開改造手槍
      之顏色，或者其等記憶有無錯誤，尚有合理懷疑。而「來
      來撞球場」當時監視錄影內容及警卷所附翻拍照片，因錄
      影鏡頭優劣及當時光線是否足夠明亮等因素之影響，亦無
      法資為判斷被告所持改造手槍外觀顏色為何之依據。從而
      ，因無其他客觀事證可供比對，應認定被告所持上開改造
      手槍之顏色不詳，應予敘明。
、對於被告辯解，本院之判斷：
  一、被告對於上開犯罪事實辯稱：「我有去來來撞球場，但沒
      有開槍，那時我左手拿汽油瓶，右手拿手槍形狀的打火機
      。」「警卷照片是我，左手是汽油，右手是打火機。」並
      質疑被害人乙○○之傷勢係其自行加工製造，及如被害人
      果受槍傷，為何若瑟醫院未依處理槍傷通常流程通報警局
      云云。
  二、惟查：
    (一)被告於案發當日係以右手持改造手槍1 支射擊傷及被害人
      乙○○右手臂已如上述，被告辯稱當時係持手槍形狀的打
      火機，顯係飾卸之詞，不足採信。
    (二)被告係於93年6 月13日22時16分44秒左右進入「來來撞球
      場」，又於同日22時17分53秒左右離開，有警卷所附案發
      當日監視錄影內容翻拍照片附卷及本院勘驗筆錄可證。而
      被害人自述其至若瑟醫院就醫之時間為同日22時20分（見
      警卷二第1 頁反面至第2 頁），並於93年6 月13日22時28
      分拍攝X 光片，此亦有被害人當日拍攝的X 光片可證，距
      被害人在「來來撞球場」與被告相遇之時間相隔僅10 分
      鐘左右，被害人是否有充裕之時間製造上開槍傷已非無疑
      。而被害人不願報警，要自行處理，亦為被告所自承（見
      偵卷一第16頁）。被害人於警詢時亦稱：「當時因為我不
      要報案，不想把事情擴大，所以我就將彈殼及彈頭丟掉。
      」（見警卷二第1 頁反面）。是被害人如欲製造遭被告槍
      擊之假象以構陷被告，當於案發後立即向警報案，且無須
      特意將「來來撞球場」案發時間時之錄影帶取走，足見被
      害人無意報警處理，是被告辯稱被害人傷勢係其自行加工
      製作云云，並不可採。
    (三)至若瑟醫院有無依槍傷處理流程處理乙事，已據被害人於
      檢察官訊問時陳稱係因避免牽累醫生，故請醫生不要報警
      等語甚明（見偵卷二第25頁），且醫療院所處理槍擊案件
      時有無通報相關單位處理，核與被告刑事責任之認定無涉
      ，故被告所辯此節並不足供為有利被告之認定，附此敘明
      。
肆、論罪科刑的理由：
  一、查被告甲○○犯罪後，槍砲彈藥刀械管制條例已於94年1
      月26日修正公布，並自同年月28日生效，其中第11條刪除
      ，並於第8 條第1 項、第4 項增列原第11條第1 項、第4
      項之罪名，其第8 條第4 項之法定刑由原定1 年以上7 年
      以下有期徒刑，併科新台幣700 萬元以下罰金，修正為3
      年以上10 年 以下有期徒刑，併科新台幣700 萬元以下罰
      金，依被告所犯行為，經比較新舊法之結果，以修正前之
      槍砲彈藥刀械管制條例第11條第4 項之規定有利於被告，
      故依刑法第2 條第1 項但書之規定，應適用修正前之該條
      例第11條第4 項規定論處。
  二、核被告甲○○所為，係犯修正前槍砲彈藥刀械管制條例第
      11 條 第4 項之未經許可持有可發射子彈具有殺傷力之改
      造手槍罪及槍砲彈藥刀械管制條例第12條第4 項之未經許
      可持有子彈罪。至被告上開犯行所涉傷害罪部分，因被害
      人並未提出告訴，本院自無從就該部分審理，併此敘明。
  三、被告以一行為觸犯未經許可持有具殺傷力之改造手槍罪及
      未經許可持有子彈罪2 罪名，為想像競合犯，依刑法第55
      條前段之規定，應從較重之未經許可持有具殺傷力之改造
      手槍罪處斷。
  四、爰審酌被告甲○○未經許可持有之改造手槍僅1 枝、子彈
      僅1 顆，槍彈數量不多，但被告竟持上開改造手槍及改造
      子彈用以傷害他人，對於他人生命安全已造成實際之危害
      。而且，被告犯後猶矢口否認犯行，難認已有悔意，迄今
      仍不願將上開改造手槍繳出，對於社會治安潛在之危險性
      甚高等一切情狀，爰量處如主文所示之刑，並就罰金部分
      諭知如易服勞役，以新臺幣900 元即銀元300 元折算1 日
      之折算標準。又依被告所犯未經許可持有改造手槍之犯罪
      性質，對他人生命安全造成極大危險，不適合處理公共事
      務、行使公權，本院因而認為有適度褫奪公權之必要，對
      其褫奪公權2 年。
  五、按刑罰法令關於沒收之規定，有採職權沒收主義與義務沒
      收主義。職權沒收，指法院就屬於被告所有，並供犯罪所
      用或因犯罪所得之物，仍得本於職權為斟酌沒收與否之宣
      告，例如刑法第38條第1 項第2 款、第3 款、第3 項前段
      等屬之。義務沒收，又可分為絕對義務沒收與相對義務沒
      收二者。前者指凡法條規定「不問屬於犯人與否，沒收之
      」者屬之，法院就此等之物，無審酌餘地，除已證明滅失
      者外，不問屬於犯人與否或有無查扣，均應沒收之。而應
      沒收之違禁物，不以經扣押者為限，其非因滅失而不存在
      者，縱未經扣押，仍應諭知沒收（最高法院93年度台上字
      第2751號，78年度台上字第4052號判決可資參照）。是以
      ，被告持有之上開改造手槍為違禁物，雖未扣案，但依現
      存事證，難認已經滅失，應依刑法第38條第1 項第1 款規
      定，宣告沒收。至於，被告持以射擊被害人乙○○之該發
      子彈，業已擊發，僅剩餘彈頭及彈殼，均無殺傷力，非違
      禁物，且被害人乙○○於警詢時陳稱其已於93年6 月14日
      凌晨1 、2 時許，將彈殼及彈頭丟於虎尾鎮新吉里燦坤電
      腦販賣店後的大圳溝內已經找不到了等語（見警卷二第1
      頁反面），是上開彈殼及彈頭應已滅失，故不予宣告沒收
      ，附此敘明。
肆、適用法律依據：
  一、刑事訴訟法第299 條第1 項前段。
  二、修正前槍砲彈藥刀械管制條例第11條第4 項、槍砲彈藥刀
      械管制條例第12條第4 項，刑法第11條前段、第2 條第1
      項但書、第42條第3 項、第37條第2 項、第38條第1 項第
      1 款、第55條。
  三、罰金罰鍰提高標準條例第2 條，現行法規所定貨幣單位折
      算新臺幣條例第2 條。
本案經檢察官丁○○到庭執行職務
中　　華　　民　　國　　94　　年　　8 　　月　　12　　日
                  刑事第二庭審判長法  官  林  輝  煌
                                  法  官  柯  志  民
                                  法  官  李  明  鴻
以上正本證明與原本無異。
如不服本判決，應於判決送達後10日內，向本院提出上訴狀。（
須附繕本）
                                  書記官  孫  秀  桃
中　　華　　民　　國　　94　　年　　8 　　月　　12　　日
附錄本案論罪科刑法條全文
（修正前）槍砲彈藥刀械管制條例第11條
未經許可，製造、販賣或運輸第四條第一項第一款所稱其他可發
射金屬或子彈具有殺傷力之各式槍砲者，處五年以上有期徒刑，
併科新臺幣一千萬元以下罰金。
未經許可，轉讓、出租或出借前項所列槍砲者，處三年以上十年
以下有期徒刑，併科新臺幣七百萬元以下罰金。
意圖供自己或他人犯罪之用，而犯前二項之罪者，處無期徒刑或
七年以上有期徒刑，併科新臺幣一千萬元以下罰金。
未經許可，持有、寄藏或意圖販賣而陳列第一項所列槍砲者，處
一年以上七年以下有期徒刑，併科新臺幣七百萬元以下罰金。
第一項至第三項之未遂犯罰之。
槍砲彈藥刀械管制條例第12條
未經許可，製造、販賣或運輸子彈者，處一年以上七年以下有期
徒刑，併科新台幣五百萬元以下罰金。
未經許可，轉讓、出租或出借子彈者，處六月以上五年以下有期
徒刑，併科新台幣三百萬元以下罰金。
意圖供自己或他人犯罪之用，而犯前二項之罪者，處三年以上十
年以下有期徒刑，併科新台幣七百萬元以下罰金。
未經許可，持有、寄藏或意圖販賣而陳列子彈者，處五年以下有
期徒刑，併科新台幣三百萬元以下罰金。
第一項至第三項之未遂犯罰之。
